【裁判字號】    90,再易,5
【裁判日期】    900330
【裁判案由】    清償債務
【裁判全文】
臺灣高雄地方法院民事判決  九十年再易字第五號
    再審原告    甲○○
    再審被告    紐新企業股份有限公司
    法定代理人  乙○○
右當事人間請求清償債務事件，再審原告對於民國八十九年十二月一日本院八十九年
度小上字第一四三號第二審確定判決提起再審之訴，本院判決如左：
    主      文
再審之訴駁回。
再審訴訟費用由再審原告負擔。
    理      由
一、查再審之訴，必須主張原確定判決有民事訴訟法第四百九十六條或第四百九十七
    條之情形，以為其再審理由者，始為合法。而依民事訴訟法第四百九十六條第一
    項規定，「有左列各款情形之一者，得以再審之訴對於確定終局判決聲明不服。
    一、適用法規顯有錯誤。．．六、當事人知他造之住居所，指為所在不明而與涉
    訟者。但他造已承認其訴訟程序者，不在此限。．．十三、當事人發見未經斟酌
    之證物或得使用該證物者。但以如經斟酌可受較有利之裁判者為限」。再依同法
    第五百零二條規定，再審之訴不合法者，法院應以裁定駁回之；再審之訴，顯無
    再審理由者，得不經言詞辯論，以判決駁回之。
二、本件再審原告主張：（一）聲明不服之判決及提起再審之訴之陳述：本院八十九
    年小上字第一四三號民事判決全偏於再審被告，未行言詞辯論程序，欠缺再審被
    告之答辯內容，其代理人有二次拒不出庭事實，法院以被告立場為有利之主張，
    忽視再審原告之法定權益。（二）應於如何程度廢棄原判決及就本案如何判決：
    應廢棄「欠缺舉證」及「依最高法院十七年上字第九一四號判例」之判決。因再
    審原告舉證明確，原審應依證據以再審被告發行之有價證券，股票十張、一萬股
    ，依核定發行每一千股金額新台幣（下同）一萬元，判令給付十萬元，最低程度
    亦應依本院八十八年促字第八四二四○號支付命令之金額判決給付再審原告，以
    資公平。（三）再審理由及關於遵守再審不變期間之證據：依民事訴訟法第四百
    九十六條第一項第一款、第六款及第十三款規定之再審理由。原審判決上訴駁回
    之主要依據「最高法院十七年上字第九一七號判例」，為原審偏頗曲解認定後為
    中央法規標準法第五條第一項第三款規定禁止，復依大法官第一七七號解釋，已
    概括釋明判例與上述見解未洽部分，應不予援用。再審被告居無定所，違反證券
    交易法等甚或背信，依司法為民，請予法律訴訟救助，再審原告顯受政經迫害。
    訴訟期間另案再受陳水碧惡意傷害身體、股票損害嚴重。再審不變期間已註明於
    判決書等語，以為提起再審之訴之理由。
三、經查：（一）原審八十九年度小上字第一四三號民事判決爰引民事訴訟法第四百
    三十六條之二十九第二款規定，認依上訴意旨足認上訴為無理由，不經言詞辯論
    而為判決情事，業經本院依職權調閱該卷查明屬實。再審原告雖以原審判決未行
    言辯論程序，欠缺再審被告之答辯內容，且代理人有二次拒不出庭事實，原審法
    院逕為再審被告為有利之主張，忽視再審原告權益等語而認有再審事由，且提出
    高雄市苓雅區戶政事務所答覆再審原告有關無乙○○設籍函文一紙為證，惟既原
    確定判決未經言詞辯論程序，則再審原告此部分主張自與民事訴訟法第四百九十
    六條第一項第六款不合。（二）再審原告雖又主張原確定判決有民事訴訟法第四
    百九十六條第一項第十三款之情形，惟於其再審書狀內並未敘及有何發見未經斟
    酌之證物或得使用該證物，自難逕以再審原告前開主張即與民事訴訟法第四百九
    十六條第一項第十三款規定相合。（三）至於再審原告所稱原確定判決所依據之
    最高法院十七年上字第九一七號判例為中央法規標準法第五條第一項第三款規定
    禁止，且為司法院大法官第一七七號解釋不予援用等語，經查司法院大法官第一
    七七號解釋係謂：「確定判決消極的不適用法規，顯然影響裁判者，自屬民事訴
    訟法第四百九十六條一項第一款所定適用法規顯有錯誤之範圍，應許當事人對之
    提起再審之訴，以貫徹憲法保障人民權益之本旨。最高法院六十年度台再字第一
    七○號判例，與上述見解未洽部分，應不予援用」，即針對最高法院六十年台再
    字第一七○號判例與該解釋見解未洽部分不予援用，非係針對最高法院十七年上
    字第九一七號判例不予援用而為之解釋，再審原告此部分主張自有誤認。又中央
    法規標準法第五條第一項第三款規定：「左列事項應以法律定之：．．．三、關
    於國家各機關之組織者。．．」，係就國家機關之組織須以法律定之而為之規定
    ，與最高法院十七年上字第九一七號判例「民事訴訟如係由原告主張權利者，應
    先由原告負舉證之責，若先不能舉證，以證實自己之主張為真實，則被告就其抗
    辯事實即令不能舉證，或其所舉證據尚有疵累，亦應駁回原告之請求」，係就舉
    證責任分配而為之闡釋無涉，況依民事訴訟法第二百七十七條前段規定，當事人
    主張有利於己之事實者，就其事實有舉證之責任，即為舉證責任分配之原則。最
    高法院十七年上字第九一七號判例與該法條規定並無歧異之處，是再審原告以原
    確定判決依據最高法院十七年上字第九一七號判例而為判決，係適用法規顯有錯
    誤云云，亦有誤認。此外，再審原告主張之「最低亦應判令依本院八十八年促字
    第八四二四○號支付命令之金額」、「政經迫害」等語，均與其所主張之民事訴
    訟法第四百九十六條第一項第一、六、十三款之再審理由不合。故綜上所述，本
    件再審為顯無理由，爰不經言詞辯論，以判決駁回之。
三、依民事訴訟法第五百零二條第二項、第七十八條，裁定如主文。
中      華      民      國    九十      年      三      月    三十    日
                              臺灣高雄地方法院民事第六庭
~B審判長法官
~B法      官
~B法      官  黃蕙芳
中      華      民      國    九十      年      三      月     三十     日
~B法院書記官  蔡莉娟


司法院資訊處製作；財團法人民間司法改革基金會備份。
